臺灣高雄地方法院刑事判決　　　　　110 年度審易字第845號
公　訴　人　臺灣高雄地方檢察署檢察官
被　　　告　賴冠帆




上列被告因詐欺案件，經檢察官提起公訴（110 年度偵字第7360
號），本院改依簡式審判程序判決如下：
    主  文
賴冠帆犯詐欺取財罪，處有期徒刑拾月。未扣案之犯罪所得新臺
幣壹佰肆拾貳萬元沒收，於全部或一部不能沒收或不宜執行沒收
時，追徵其價額。
    事  實
一、賴冠帆意圖為自己不法之所有，基於詐欺取財之犯意，於民
    國107 年4 、5 月間，向耿顯嬋佯稱其與方和泰（由檢察官
    另為不起訴處分）投資期貨獲利頗豐，得將投資款項交由方
    和泰代操期貨，保證獲利云云，致耿顯嬋陷於錯誤，於附表
    所示時間，匯款如附表所示合計新臺幣（下同）79萬元之金
    額至賴冠帆指定附表所示之帳戶，並由方和泰於107 年5 月
    10日帶同告訴人前往興樂光電精品公司刷卡63萬元，而由店
    家將消費金額扣除手續費及相關費用後，轉匯剩餘款項至方
    和泰所使用之彰化銀行福和分行帳號0000-0000-0000-00 號
    帳戶。嗣耿顯嬋未能獲利後查悉交付之金額均遭賴冠帆花用
    完畢，未用於投資期貨，始知悉受騙。
二、案經耿顯嬋告訴臺灣高雄地方檢察署檢察官偵查起訴。
    理  由
一、程序方面：
    本件被告賴冠帆所犯為死刑、無期徒刑、最輕本刑為3 年以
    上有期徒刑以外之罪，其於準備程序中就被訴事實為有罪之
    陳述，經法官告知簡式審判程序之旨，並聽取檢察官、被告
    之意見後，本院依刑事訴訟法第273 條之1 第1 項之規定，
    裁定進行簡式審判程序。又本件之證據調查，依刑事訴訟法
    第273 條之2 規定，不受同法第159 條第1 項、第161 條之
    2 、第161 條之3 、第163 條之1 及第164 條至第170 條規
    定之限制，均合先敘明。
二、認定犯罪事實所憑之證據及其理由：
    上開犯罪事實，業據被告於本院審理時坦承不諱（見本院卷
    第65、79、83頁），核與證人方和泰、告訴人耿顯嬋於偵查
    中之證述相符，並有安泰銀行匯款委託書1 紙、新光銀行國
    內匯款申請書3 紙、安泰銀行信用卡繳款通知書、玉山銀行
    信用卡消費明細對帳單、花旗銀行交易明細、遠東商銀繳費
    明細、台北富邦銀行消費明細、第一銀行消費明細及華南銀
    行消費明細各1 紙、蔡貴美所申請彰化銀行福和分行帳號00
    00-0000-0000-00 號帳戶之交易明細1 份在卷可佐，足認被
    告自白與事實相符，並有證據補強，洵堪採為論罪科刑之依
    據。從而，本案事證明確，被告犯行堪可認定，應依法論科
    。
三、論罪科刑：
（一）核被告所為，係犯刑法第339 條第1 項之詐欺取財罪。
（二）被告多次以代為投資，保證獲利之方式向告訴人詐取財物
      之行為，係基於同一犯意，於密切接近之時地實施，侵害
      同一之法益之複次行為，各行為之獨立性均極為薄弱，依
      一般社會健全觀念，在時間差距上，難以強行分開，則在
      刑法評價上，應視為數個舉動之接續施行，合為包括之一
      行為予以評價，較為合理，屬接續犯，應論以一罪。
（三）累犯裁量不加重本刑之說明：被告前因偽造文書案件，經
      本院以105 年度簡字第4438號判處有期徒刑4 月確定，於
      106 年6 月13日易科罰金執行完畢，有臺灣高等法院被告
      前案紀錄表在卷可佐，是其於徒刑執行完畢後5 年內，故
      意再犯本件有期徒刑以上之罪，本應依刑法第47條第1 項
      規定加重其刑，惟依司法院大法官釋字第775 號解釋意旨
      ，不分情節，一律加重累犯之最低本刑，有違憲法罪刑相
      當原則，於法律修正前，為避免上述罪刑不相當之情形，
      法院就該個案應依上開解釋意旨裁量是否加重最低本刑。
      本院審酌本件構成累犯之前案與本案詐欺取財罪犯行罪質
      互異，難認有特別惡性或刑罰反應力薄弱之情，故不加重
      其刑。
（四）刑罰裁量：
      爰以行為人之責任為基礎，審酌被告不思以正當途徑獲取
      財物，竟以投資名義詐騙告訴人，使告訴人蒙受財產損失
      ，所為實有不該，惟念其犯後坦承犯行，態度尚可，兼衡
      被告之素行、本件犯罪之手段、情節、所生危害、智識程
      度、家庭生活、經濟狀況等一切具體情狀（涉被告個人隱
      私，均詳卷），量處如主文所示之刑。
四、沒收與否之認定：
（一）刑法第38條之1 立法理由略為：基於澈底剝奪犯罪所得，
      以根絕犯罪誘因之意旨，不問成本、利潤，均屬犯罪所得
      而應予沒收，是該規定關於犯罪所得沒收採不扣除犯罪成
      本之總額原則。
（二）查本件告訴人受被告詐騙匯款共79萬元，又前往商家刷卡
      63萬元，其中刷卡部分，雖經店家扣除手續費及相關費用
      ，惟上開手續費及相關費用乃被告為取得詐騙金錢之犯罪
      成本，不應扣除，故本件犯罪所得應為142 萬元（計算式
      ：79萬＋63萬＝142 萬），既未扣案或發還被害人，為避
      免被告因犯罪而坐享犯罪所得，自應依刑法第38條之1 第
      1 項前段、第3 項規定宣告沒收，於全部或一部不能沒收
      或不宜執行沒收時，追徵其價額。
據上論斷，應依刑事訴訟法第273 條之1 第1 項、第284 條之1
、第299 條第1 項前段，刑法第339 條第1 項、第38條之1 第1
項前段、第3 項，刑法施行法第1 條之1 ，判決如主文。
本案經檢察官鄧友婷提起公訴，檢察官范文欽到庭執行職務。
中    華    民    國   110    年    10    月    21    日
                  刑事第五庭  法  官    黃政忠
以上正本證明與原本無異
如不服本判決應於收受判決後20日內向本院提出上訴書狀，並應
敘述具體理由。其未敘述上訴理由者，應於上訴期間屆滿後20日
內向本院補提理由書(均須按他造當事人之人數附繕本)「切勿逕
送上級法院」。
「因疫情而遲誤不變期間，得向法院聲請回復原狀」
中    華    民    國   110    年    10    月    22    日
                              書記官    儲鳴霄
附錄本判決論罪科刑法條：
中華民國刑法第339 條第1 項
意圖為自己或第三人不法之所有，以詐術使人將本人或第三人之
物交付者，處5 年以下有期徒刑、拘役或科或併科50萬元以下罰
金。
　
附表：
┌──┬──────┬─────┬────────────┐
│編號│匯款時間    │匯款金額  │匯入帳戶                │
│    │            │（新臺幣）│                        │
├──┼──────┼─────┼────────────┤
│1   │107年4月26日│20萬      │施俞帆之中國信託永和分行│
│    │            │          │0000-0000-0000號帳戶    │
├──┼──────┼─────┼────────────┤
│2   │107年5月3日 │51萬      │蔡貴美之彰化銀行福和分行│
│    │            │          │0000-0000-0000-00 號帳戶│
├──┼──────┼─────┼────────────┤
│3   │107年5月4日 │6萬       │同上                    │
├──┼──────┼─────┼────────────┤
│4   │107年5月4日 │2萬       │曾于瑛之國泰世華屏東分行│
│    │            │          │0000-0000-0000號帳戶    │
└──┴──────┴─────┴────────────┘